臺灣高雄地方法院刑事判決　　　　　　　100年度訴字第204號
公　訴　人　臺灣高雄地方法院檢察署檢察官
被　　　告　李明璋
上列被告因搶奪等案件，經檢察官提起公訴（100 年度偵字第53
36號），嗣因被告於本院準備程序中就被訴事實為有罪之陳述，
本院告知被告簡式審判程序之旨，並聽取當事人之意見後，由本
院合議庭裁定改由受命法官獨任依簡式審判程序進行，判決如下
：
    主  文
李明璋犯竊盜罪，累犯，處有期徒刑伍月，扣案之機車鑰匙壹支
，沒收；又犯搶奪未遂罪，累犯，處有期徒刑玖月，並應於刑之
執行前令入勞動場所強制工作參年；又犯搶奪罪，累犯，處有期
徒刑拾月，並應於刑之執行前令入勞動場所強制工作參年；又犯
搶奪罪，累犯，處有期徒刑壹年，並應於刑之執行前令入勞動場
所強制工作參年。應執行有期徒刑貳年陸月，並應於刑之執行前
令入勞動場所強制工作參年，扣案之機車鑰匙壹支，沒收。
    事  實
一、李明璋前於民國88年12月5 日至89年3 月10日間，因缺錢花
    用而犯下連續搶奪案件，經本院以89年度訴字第1815號判決
    判處有期徒刑2 年8 月確定；復於95年1 月12日至同年3 月
    22日間，亦因缺錢花用而犯下連續搶奪案件，經本院以95年
    度訴字第1531號判決判處有期徒刑1 年8 月確定；再因詐欺
    案件，經本院以97年度審簡字第4418號判決判處有期徒刑4
    月，於民國99年4 月9 日縮短刑期執行完畢。詎其仍不知悔
    改，因已養成犯罪之習慣，而分別為下列行為：
(一)李明璋因缺錢花用，思以搶奪他人財物之方式以獲取不法利
    益，而其為取得供行搶用之交通工具，先意圖為自己不法之
    所有，基於竊盜之犯意，於100 年2 月6 日下午4 時30分許
    ，行經高雄市○鎮區○○路19號前，見歐初柑所有、由洪江
    砂使用之車牌號碼XRD-950 號重型機車（價值新臺幣〈下同
    〉5 千元）停放在該處，竟持其所有之機車鑰匙1 支插入上
    開機車之電門鎖發動機車，隨即騎乘上開機車離去。
(二)李明璋竊得上開機車後，即騎乘上開機車於市區內尋找行搶
    目標，嗣於100 年2 月6 日下午5 時25分許，行經高雄市○
    ○區○○街82之3 號前，瞥見蔡陳春和手提黑色背包1 只步
    行至該處，竟意圖為自己不法之所有，基於搶奪之犯意，騎
    乘上開機車自後方接近蔡陳春和，趁蔡陳春和不及防備之際
    ，以徒手方式奪取蔡陳春和之上開背包，而李明璋於奪取上
    開背包時，明知以此種俗稱飛車搶奪之方式拉扯蔡陳春和所
    攜背包，將可能使蔡陳春和因重心不穩而跌倒受傷，竟仍基
    於不確定之傷害故意，執意以上開方式奪取之，而蔡陳春和
    果因此重心不穩而往後跌倒，致受有頭部外傷併頭皮紅腫瘀
    血傷及左肘擦傷等傷害，惟李明璋亦因而未能順利奪得上開
    背包，故旋即騎乘上開機車逃逸。
(三)李明璋於同年月7 日上午又騎乘上開機車繼續找尋搶奪目標
    ，而於同日上午10時45分許，行經高雄市苓雅區○○○路45
    5 號前，見何忠成手推嬰兒車步行至該處，嬰兒車上置有棕
    色背包1 個（內有隨身碟2 個及書本2 本，價值共約1 千元
    ），竟意圖為自己不法之所有，基於搶奪之犯意，騎乘上開
    車自後方趨近何忠成，並趁何忠成不及防備之際，徒手奪取
    上開背包，並於得手後即迅速逃離現場，李明璋於途中因見
    背包內無現金可供花用，故隨手將上開背包連同其內物品丟
    棄於路邊垃圾桶內。
(四)再於同年月7 日下午2 時30分許，李明璋騎乘上開機車行經
    高雄市苓雅區○○○路4 巷巷口時，見周菀亭斜背米色及咖
    啡色相間之背包1 個（內有HTC 牌行動電話1 支〈含SIM 卡
    1 張〉、現金2 千5 百元、身分證、提款卡、健保卡、學生
    證各1 張及隨身聽1 個〈價值約4 千餘元〉）步行至該處，
    又意圖為自己不法之所有，基於搶奪之犯意，騎乘上開機車
    自後方接近周菀亭，趁機徒手奪取上開背包，於得手後隨即
    騎乘上開機車逃離現場，事後並將搶奪而來之現金2 千5 百
    元花用殆盡，其餘物品則隨手丟棄於路邊垃圾桶內。嗣因員
    警接獲報案，而於100 年2 月8 日晚間8 時40分許，在高雄
    市○鎮區○○街與沱江街口發現李明璋騎乘上開機車而予攔
    查，並當場扣得上開機車及其竊取該機車時所用之機車鑰匙
    1 支。
二、案經蔡陳春和訴由高雄市政府警察局鹽埕分局移送臺灣高雄
    地方法院檢察署檢察官偵查起訴。
    理  由
一、本件被告李明璋所犯並非死刑、無期徒刑、最輕本刑為3 年
    以上有徒刑之罪或高等法院管轄第一審案件，而其於準備程
    序進行中，被告先就被訴事實為有罪之陳述，經法官告知簡
    式審判程序之旨，並聽取公訴人及被告之意見後，本院認適
    宜改依簡式審判程序進行，爰依刑事訴訟法第273 條之1 第
    1 項、第284 條之1 規定，由本院合議庭以裁定由受命法官
    獨任進行簡式審判程序，合先敘明。
二、上揭事實，業據被告於本院審理時坦承不諱，核與證人即告
    訴人蔡陳春和、證人即被害人洪江砂、何忠成、周菀亭各於
    警詢時之證詞相符（見偵查卷第16至21頁），並有卷附之高
    雄市政府警察局苓雅分局凱旋路派出所扣押筆錄及扣押物品
    目錄表各1 份、贓物認領保管單1 紙、高雄市政府警察局車
    輛協尋及尋獲電腦輸入單各1 份、監視器錄影畫面翻拍照片
    5 張、扣案物品照片1 張及阮綜合醫療社團法人阮綜合醫院
    診斷證明書1 紙可查（見偵查卷第23至26、34至39、44、81
    頁），足認被告之任意性自白與事實相符，應堪採信。綜上
    ，本案事證明確，被告犯行堪以認定，應依法論罪科刑。
三、論罪科刑：
(一)核被告所為，分別係犯刑法第320 條第1 項之竊盜罪、同法
    第325 條第3 項、第1 項之搶奪未遂罪、同法第277 條第1
    項之傷害罪，以及2 次同法第325 條第1 項之搶奪既遂罪。
    又被告搶奪蔡陳春和之背包部分，因被告未取得財物，核屬
    未遂犯，依刑法第25條第2 項規定，按既遂犯之刑減輕之。
    又被告以上述飛車搶奪之方式奪取蔡陳春和之背包時，於過
    程中因不顧蔡陳春和有跌倒受傷之可能而仍執意用力奪取，
    果致蔡陳春和跌倒受傷，且因此未能搶奪財物得手，應認被
    告係以一行為同時觸犯上開搶奪未遂及傷害2 罪名，為想像
    競合犯，應從較重之搶奪未遂罪處斷。被告所犯上開4 罪，
    犯意各別，行為互異，應予分論併罰。又被告有事實欄所載
    之前科及執行紀錄，有臺灣高等法院被告前案紀錄表1 份在
    卷可稽，其受有期徒刑之執行完畢後，5 年以內故意再犯本
    件有期徒刑以上之4 罪，均為累犯，應依刑法第47條第1 項
    規定，各加重其刑，並就上開搶奪未遂罪部分，依法先加後
    減之。爰審酌被告不思努力工作以賺取所需，為貪圖不法利
    益，竟恣意以上開竊取、飛車搶奪之方式攫取他人財物，顯
    然缺乏尊重他人財產權之觀念，且其中被害人蔡陳春和更因
    此受有上開傷勢，所為實不足取，自應受有相當之刑事非難
    ，復審酌被告前曾2 度犯下連續搶奪案件，分別經本院以89
    年度訴字第1815號、95年度訴字第1531號判決有罪確定，並
    執行刑罰完畢，此有臺灣高等法院被告前案紀錄表1 份附卷
    可稽，竟又再犯前開3 次搶奪犯行，顯見被告未能悔悟並深
    自警惕，本件自不應予輕縱，另兼衡被告犯後坦承犯行，所
    竊上開機車已由被害人洪江砂領回，有上開贓物認領保管單
    可查，至其餘遭搶被害人所受財產上損害則未能獲得填補，
    以及被告係高職肄業之教育程度、經濟生活狀況普通、檢察
    官具體求處應執行有期徒刑5 年2 月，尚嫌過重等一切具體
    情狀，分別量處如主文所示之刑，並定其應執行之刑，以資
    懲儆。扣案之機車鑰匙1 支，係供被告竊取上開機車所用之
    物，且為被告所有，業據被告供承明確，爰依刑法第38條第
    1 項第2 款規定，宣告沒收。
(二)按保安處分係針對受處分人將來之危險性所為之處置，以達
    教化、治療之目的，為刑罰之補充制度。我國現行刑法採刑
    罰與保安處分雙軌制，係在維持行為責任之刑罰原則下，為
    協助行為人再社會化之功能，以及改善行為人潛在之危險性
    格，期能達成根治犯罪原因、預防犯罪之特別目的。是保安
    處分中之強制工作，旨在對嚴重職業性犯罪及欠缺正確工作
    觀念或無正常工作因而犯罪者，強制其從事勞動，學習一技
    之長及正確之謀生觀念，使其日後重返社會，能適應社會生
    活。而刑法第90條第1 項規定，有犯罪之習慣或因遊蕩或懶
    惰成習而犯罪者，得於刑之執行完畢或赦免後，令入勞動場
    所，強制工作，即係本於保安處分應受比例原則之規範，使
    保安處分之宣告，與行為人所為行為之嚴重性、行為人所表
    現之危險性及對於行為人未來行為之期待性相當之意旨而制
    定，而由法院視行為人之危險性格，決定應否令入勞動處所
    強制工作，以達預防之目的（最高法院95年度台上字第4615
    號判決意旨參照）。查本件被告前於88年12月5 日至89年3
    月10日間所犯下之7 次搶奪案件，以及於95年1 月12日至同
    年3 月22日間所犯之13次搶奪案件，均係以騎乘機車作為犯
    案之交通工具、於趁人不備之際搶奪他人財物，其犯罪手法
    與本案具有同質性，此有本院89年度訴字第1815號、95年度
    訴字第1531號刑事判決各1 份附卷可查（見本院卷第53至57
    頁），再觀諸被告所犯上開2 案，以及於100 年2 月6 日至
    同年月7 日所犯本案3 起搶奪案件，均屬在短期間內連續犯
    下多起案件，被告為搶奪犯行之時間、次數甚為密集，且其
    於本院羈押訊問及審理程序中陳稱：那時候過年沒有錢，所
    以犯下多件搶奪案、我會犯下本案是因為過年時玩刮刮樂，
    把錢都輸掉了等語（見本院卷第21、51頁），足見被告在欠
    缺金錢花用之狀況下，已習於以上開方式不勞而獲，被告顯
    有犯罪之習慣無訛，亦堪認其嗣後再犯之危險性甚高；又參
    酌其前揭搶奪之犯罪手法，若被害人奮力抵抗，將有甚大可
    能因遭行進中之機車拖行或一時重心不穩倒地而受有傷害，
    而此情果於被害人蔡陳春和身上發生，是被告所為非但嚴重
    危害他人財產法益，甚而可能危急他人之人身安全，影響社
    會秩序甚鉅；再者，被告前既有多次搶奪犯行之前科及執行
    紀錄，其猶未能知所戒慎，於欠缺金錢花用之情形下再為本
    案3 起搶奪犯行，本院認僅藉刑罰之執行尚不足以根絕其惡
    性、改變其犯罪習性，茲據被告行為之嚴重性、所表現之危
    險性及對其未來行為之期待性等情，經衡量後，本院認為實
    有強制被告從事勞動，學習一技之長及正確工作觀念之必要
    ，使其能矯正其不良習性，於日後重返社會時，能適應社會
    生活，爰依刑法第90條第1 項、第2 項前段規定，於被告所
    犯各次搶奪罪之主刑項下諭知應於刑之執行前，令入勞動場
    所強制工作3 年，並依保安處分執行法第4 條之1 第1 項第
    4 款、第1 款規定僅執行其一。
據上論斷，應依刑事訴訟法第273 條之1 第1 項、第299 條第1
項前段，刑法第320 條第1 項、第325 條第1 項、第3 項、第27
7 條第1 項、第25條第2 項、第47條第1 項、第55條、第51條第
5 款、第38條第1 項第2 款、第90條第1 項、第2 項前段，保安
處分執行法第4 條之1 第1 項第4 款、第1 款，刑法施行法第1
條之1 第1 項、第2 項前段，判決如主文。
本案經檢察官張雅婷到庭執行職務。
中    華    民    國   100    年    3     月    22    日
                    刑事第十八庭  法  官  陳芸珮
以上正本證明與原本無異。
如不服本判決應於收受送達後10日內向本院提出上訴書狀，並應
敘述具體理由；如未敘述上訴理由者，應於上訴期間屆滿後20日
內向本院補提理由書（均須按他造當事人之人數附繕本）「切勿
逕送上級法院」。
中    華    民    國   100    年    3     月    22    日
                                  書記官  楊茵如
附錄本案論罪科刑法條：
中華民國刑法第277條第1項：
傷害人之身體或健康者，處3 年以下有期徒刑、拘役或1 千元以
下罰金。
中華民國刑法第320條第1項：
意圖為自己或第三人不法之所有，而竊取他人之動產者，為竊盜
罪，處5 年以下有期徒刑、拘役或5 百元以下罰金。
中華民國刑法第325條第1項：
意圖為自己或第三人不法之所有，而搶奪他人之動產者，處6 月
以上5 年以下有期徒刑。